【裁判字號】    99,訴,2172
【裁判日期】    990730
【裁判案由】    毒品危害防制條例
【裁判全文】
臺灣板橋地方法院刑事判決              99年度訴字第2172號
公  訴  人  臺灣板橋地方法院檢察署檢察官
被      告  甲○○
上列被告因違反毒品危害防制條例案件，經檢察官提起公訴（99
年度毒偵字第4413號），經本院合議庭裁定進行簡式審判程序，
判決如下：
    主  文
甲○○施用第一級毒品，累犯，處有期徒刑柒月。
    事  實
一、甲○○前（一）因施用第一級毒品案件，經本院於民國94年
    9 月23日以94年度毒聲字第1876號刑事裁定送觀察、勒戒後
    ，因認有繼續施用毒品之傾向，再經本院於94年11月30日以
    94年度毒聲字第2483號裁定令入戒治處所施以強制戒治，於
    95年8 月21日經評定無繼續強制戒治之必要執行完畢釋放，
    並經臺灣板橋地方法院檢察署檢察官於95年9 月11日以95年
    度戒毒偵字第364 號案件為不起訴處分確定。（二）又因施
    用第一級毒品案件，經臺灣桃園地方法院於96年10月16日以
    96年度壢簡字第2107號刑事簡易判決判處有期徒刑6 月，減
    刑減為有期徒刑3 月，於96年11月12日判決確定。（三）又
    因施用第一、二級毒品案件，經本院於96年11月16日以96年
    度訴字第3543號刑事判決分別判處有期徒刑7 月、3 月，應
    執行有期徒刑8 月，於96年12月28日判決確定。（四）復因
    施用第一級毒品案件，經本院於97年8 月8 日以97年度訴字
    第43 5號刑事判決判處有期徒刑6 月，於97年9 月8 日判決
    確定。上開（三）、（四）等3 罪，嗣經本院於97年11月3
    日以97年度聲字第4431號刑事裁定定應執行有期徒刑1 年1
    月確定，並與上開（三）所示罪刑移送合併執行，於97年2
    月18日入監執行，於98年3 月3 日假釋出監並付保護管束，
    並於98年5 月22日保護管束期滿未經撤銷假釋以已執行完畢
    論。詎其猶不知悔改，復基於施用第一級毒品海洛因之犯意
    ，於99年4 月27日上午10時許，在其位在臺北縣板橋市○○
    街44之1 號之住處內，以將海洛因加水稀釋後置入針筒內，
    再以針筒注射入手臂血管之方式，施用第一級毒品海洛因1
    次。嗣於99年4 月28日下午1 時40分許（起訴書誤載為「下
    午2 時20分許」，應予更正），為警在臺北市萬華區○○○
    路○ 段底華江橋機車引道（往臺北市方向）查獲，經得其同
    意後採集尿液檢體送驗，結果呈現鴉片類嗎啡陽性反應，始
    悉上情。
二、案經臺北市政府警察局萬華分局報請臺灣板橋地方法院檢察
    署檢察官偵查起訴。
    理  由
一、本件被告甲○○所犯均係死刑、無期徒刑、最輕本刑為三年
    以上有期徒刑以外之罪，其於準備程序中就被訴事實為有罪
    之陳述，經本院告知簡式審判程序之旨，並聽取公訴人、被
    告之意見後，經本院合議庭依刑事訴訟法第273 條之1 第1
    項規定裁定由受命法官獨任進行簡式審判程序，合先敘明。
二、認定犯罪事實所憑證據及理由
（一）上揭施用第一級毒品犯行之事實業據被告甲○○於本院準
      備程序及審理時均坦承不諱。
（二）被告於99年4 月28日下午2 時許為警經其同意予以採集尿
      液檢體（檢體編號為042137），經送臺灣尖端先進生技醫
      藥股份有限公司以酵素免疫分析法初步檢驗，再以氣相層
      析／質譜儀法確認檢驗後，確呈鴉片類嗎啡陽性反應一節
      ，有勘察採證同意書、臺北市政府警察局偵辦毒品案件尿
      液檢體委驗單、臺灣尖端先進生技醫藥股份有限公司濫用
      藥物檢驗報告（報告日期：99年5 月12日；報告序號：萬
      華-4）各1 份在卷可稽（99年度毒偵字第4413號偵卷第8
      、9 、11頁）。
（三）綜上所述，被告之尿液經以氣相層析質譜儀分析法檢驗，
      既呈鴉片類嗎啡陽性反應，顯見被告於本院審理時所坦承
      其於99年4 月27日上午10時許施用海洛因一節，應與事實
      相符而值採信。
（四）按施用第一、二級毒品為犯罪行為，毒品危害防制條例第
      10條定有處罰明文。故施用第一、二級毒品者，依前揭規
      定本應科以刑罰。惟基於刑事政策，對合於一定條件之施
      用者，則依同條例第20條、第23條之規定，施以觀察、勒
      戒及強制戒治之保安處分。該條例於92年7 月9 日修正公
      布，自93年1 月9 日施行，其中第20條、第23條將施用毒
      品之刑事處遇程序，區分為「初犯」、「5 年內再犯」及
      「5 年後再犯」。依其立法理由之說明：「初犯」，經觀
      察、勒戒或強制戒治後，應為不起訴處分或不付審理之裁
      定；經觀察、勒戒或強制戒治執行完畢釋放後，「5 年內
      再犯」者，因其再犯率甚高，原實施之觀察、勒戒及強制
      戒治既已無法收其實效，爰依法追訴或裁定交付審理。至
      於經觀察、勒戒或強制戒治執行完畢釋放後，「5 年後再
      犯」者，前所實施之觀察、勒戒或強制戒治已足以遮斷其
      施用毒品之毒癮，為期自新及協助其斷除毒癮，仍適用「
      初犯」規定，先經觀察、勒戒或強制戒治之程序。從而依
      修正後之規定，僅限於「初犯」及「5 年後再犯」2 種情
      形，始應先經觀察、勒戒或強制戒治程序。倘被告於5 年
      內已再犯，經依法追訴處罰，縱其第3 次（或第3 次以上
      ）再度施用毒品之時間，在初犯經觀察、勒戒或強制戒治
      執行完畢釋放5 年以後，已不合於「5 年後再犯」之規定
      ，且因已於「5 年內再犯」，顯見其再犯率甚高，原實施
      觀察、勒戒或強制戒治，已無法收其實效，即應依該條例
      第10條處罰。至於第3 次（或第3 次以上）施用毒品之時
      間，是否宜有期間限制？以多久為適宜？則分屬刑事政策
      、專門醫學之範圍，非審判機關所能決定，有待循立法途
      徑解決（最高法院97年度第5 次刑事庭會議決議意旨參照
      ）。被告於事實欄一、（一）強制戒治執行完畢釋放出所
      後，於執行完畢5 年內，再犯事實欄一、（二）（三）（
      四）施用毒品案件一節，有臺灣高等法院被告前案紀錄表
      1 份在卷可稽，被告於初犯經觀察、勒戒執行完畢釋放5
      年以內，已為2 、3 、4 犯，依上開說明，本件再犯已非
      毒品危害防制條例第20條第3 項規定之「5 年後再犯」類
      型，應依法訴追處罰。綜上所述，本案事證明確，被告犯
      行洵堪認定，應予依法論科。
三、論罪科刑
（一）罪名：查海洛因屬毒品危害防制條例第2 條第2 項第1 款
      所規定之第一級毒品；核被告所為，係犯毒品危害防制條
      例第10條第1 項施用第一級毒品罪。
（二）吸收關係：被告上揭為施用而持有第一級毒品之低度行為
      ，為施用第一級毒品之高度行為所吸收，不另論罪。
（三）累犯：查被告甲○○有如事實欄一所述之前案執行紀錄，
      有臺灣高等法院被告前案紀錄表1 份附卷可稽，其於上開
      有期徒刑執行完畢後5 年內，故意再犯本件有期徒刑以上
      之罪，應依刑法第47條第1 項之規定，論以累犯，並加重
      其刑。
（四）量刑：爰審酌被告前因施用毒品犯行，已經受觀察勒戒、
      強制戒治及刑罰執行，本應知所惕勵，卻仍漠視法令禁制
      再犯本罪，顯未知所戒慎，惟衡其施用毒品所生危害，實
      以自戕身心健康為主，對於他人生命、身體、財產等法益
      ，尚無明顯而重大之實害，暨其犯罪後坦認犯行之態度等
      一切情狀，本院認公訴人當庭求處有期徒刑10月並非相當
      ，因而論處如主文所示之刑，以示懲儆。
四、公訴人於本院99年7 月26日準備程序當庭補充更正原起訴書
    所載被告施用第一級毒品之時間、地點及施用方式如同事實
    欄一項下所載，併此敘明。
據上論斷，應依刑事訴訟法第273 條之1 第1 項、第299 條第1
項前段，毒品危害防制條例第10條第1 項，刑法第11條前段、第
47條第1 項，判決如主文。
本案經檢察官朱俊銘到庭執行職務。
中    華    民    國    99    年    7     月    30    日
                  刑事第十三庭  法  官    方鴻愷
以上正本證明與原本無異。
如不服本判決應於收受判決後10日內向本院提出上訴書狀，並應
敘述具體理由。其未敘述上訴理由者，應於上訴期間屆滿後20日
內向本院補提理由書（均須按他造當事人之人數附繕本）「切勿
逕送上級法院」。
                                書記官    江怡萱
中    華    民    國    99    年    8     月    3     日
附錄本案論罪科刑法條全文：
毒品危害防制條例第10條
施用第一級毒品者，處6 月以上5 年以下有期徒刑。
施用第二級毒品者，處3 年以下有期徒刑。

司法院資訊處製作；財團法人民間司法改革基金會備份。
